最　高　行　政　法　院　裁　定
　　　　　　　　　　　　　　　　　　 96年度裁字第01731號
上　訴　人　巨業交通股份有限公司
代　表　人　甲○○
被 上訴 人　臺中縣政府
代　表　人　乙○○
上列當事人間因勞動基準法事件，上訴人對於中華民國95年8月
18日臺中高等行政法院95年度簡字第106號判決，提起上訴，本
院裁定如下：
　　主  文
上訴駁回。
上訴審訴訟費用由上訴人負擔。
　　理  由
一、按對於適用簡易程序之裁判提起上訴或抗告，須經最高行政
    法院許可，且該許可以訴訟事件所涉及之法律見解具有原則
    性為限，行政訴訟法第235條定有明文。所謂訴訟事件涉及
    之法律見解具有原則性，係指該事件所涉及之法律問題意義
    重大，而有加以闡釋之必要情形而言，如對於行政命令是否
    牴觸法律所為之判斷，或就同類事件所表示之法律見解與其
    他高等行政法院或本院所表示之見解互相牴觸，有由本院統
    一法律上見解或確認其見解之必要情形屬之。
二、緣上訴人係從事汽車客運業，為適用勞動基準法之行業。經
    被上訴人會同行政院勞工委員會中區勞動檢查所於民國（下
    同）95年1月4日派員實施勞動條件專案檢查時，發現上訴人
    所雇員工楊慶隆自94年11月14日至同年月30日連續工作17日
    ，並未給予楊慶隆每7日休息1日作為例假，違反勞動基準法
    第36條規定，依勞動基準法第79條第1項第1款規定，以95年
    2月9日府勞動字第0950030566號函（下稱原處分）裁處上訴
    人罰鍰銀元2萬元折合新臺幣（下同）6萬元。上訴人不服，
    提起訴願遭決定駁回後，提起行政訴訟，案經原審臺中高等
    行政法院以95年度簡字第106號判決（下稱原判決）駁回。
    上訴人仍不服，遂提起本件上訴。
三、原判決斟酌全辯論意旨及調查證據結果，以：上訴人違章事
    實，有上訴人副總經理陳敬璋會同檢查人員簽認之勞動條件
    檢查會談紀錄附卷可稽，且為上訴人所不爭，違規事實洵堪
    認定。被上訴人乃依同法第79條第1項第1款規定科處罰鍰處
    分，並無不合。按勞動基準法第32條第2項及第36條規定，
    係為保障勞工工時及休假權益之強制性規範，事業單位如非
    因同法第40條所列天災、事變或突發事件等法定原因，縱使
    勞工同意，亦不得使勞工在該假日工作，行政院勞工委員會
    亦函釋甚明。上訴人既屬勞動基準法適用之行業，自須受上
    開規定之拘束，不得以「尚未能完全補足人員短缺之需求」
    、「服務偏遠地區學生及老人之交通需求」、「依季節性、
    以淡季、旺季區別」等為由，據以主張例外。復查上訴人經
    營汽車客運業，汽車客運業之駕駛人員並未經中央主管機關
    行政院勞工委員會核定為適用勞動基準法第84條之1之工作
    者，其勞工例假自應受同法第36條規定之限制。至因勞工招
    募困難致勞力短缺，非屬同法第40條所稱之天災、事變或突
    發事件等法定原因，上訴人自不得執此而使勞工在例假日工
    作。又上訴人經營公路汽車客運業，其所屬駕駛員掌握乘車
    旅客生命之安危，若因上訴人使其駕駛員每日持續工作，未
    依法給予例假休息，致使其過度勞累，有發生車禍或其他重
    大事故之虞，將使乘車旅客生命受到威脅，其影響至為重大
    ，且不符勞動基準法第36條之立法原意。然上訴人自92年11
    月起迄今一再違反勞動基準法第36條規定，經被上訴人多次
    處以罰鍰處分在案。上訴人復因違反該條規定，足認其未見
    改善，有嚴重影響公共安全之虞，被上訴人爰依同法第79條
    第1項第1款規定，處最高額度罰鍰銀元2萬元，亦無不合等
    由，不經言詞辯論，逕以判決駁回上訴人在原審之訴。
四、上訴意旨略以：(一)勞動基準法第36條僅係原則上規定，在一
    定條件下，仍不受該條之限制，與強制規定並無例外之情形
    ，尚屬有間；內政部75年5月17日（75）台內勞字第395001
    號函亦表示勞動基準法第36條並非強行規定，顯見原判決認
    勞動基準法第32條第2項及第36條係強制規定之法律見解有
    違誤，而該事件所涉及之見解具有法律上原則性。(二)上訴人
    為公路汽車客運業，經營開往各地不同路線之客運服務，需
    用大量駕駛員，惟因上訴人所僱用之駕駛員，依法須具有職
    業大客車駕駛執照且能確保行車安全者，非如一般勞工能於
    短時間招募；且參酌93年交通部公路總局統計年報、臺中市
    政府94年7月11日府交運字第0940123356號函，客運業駕駛
    員缺額為臺中地區普遍性、經常性、亟待解決之難題。上訴
    人雖於92至94年度大量徵求大客車駕駛員，並向被上訴人、
    臺中都會區等17所就業服務站、1111人力銀行及臺中市私立
    統一駕駛訓練班請求協助招募，仍未能完全補足人員需求，
    故足證上訴人已盡所能，對於被上訴人所稱未給予唐煌南等
    3勞工每7日休息1日作為例假乙情，並無故意、過失，依司
    法院釋字第275號解釋意旨，應即不罰。原判決未依上開司
    法院解釋撤銷原判決，顯有不適用法規之違法。(三)上訴人經
    營開往各地區○○路線，且每一路線均安排班次，固定時間
    即須有公車開出，不論平日或假日，亦不因駕駛員之一時缺
    額或請假而減少班次，故上訴人行業之工作性質符合勞動基
    準法第84條之1第1項規定。被上訴人知悉上開臺中地區大客
    車駕駛員缺額之普遍性問題，亦明知上訴人已依上開勞動基
    準法第84條之1第1項規定報請主管機關核備中，仍密集連結
    對上訴人開單處罰11次，要求上訴人在短期間內改善，顯無
    期待可能性，且違反比例原則，亦不符勞動基準法第36條規
    定意旨。(四)上訴人目前營運之路線，有諸多係服務偏遠地區
    學生及老人之交通需求而設，上訴人之所有員工均明瞭此狀
    況，同意在休假上作適度調整。上訴人因大客車駕駛員嚴重
    缺額，雖減少偏遠地區之班次或刪除該等虧損路線，惟此將
    致偏遠地區學生及老人無客運可供搭乘，更減少駕駛員工作
    機會，故仍秉持客運業應有之負責態度，願意繼續服務偏遠
    地區之乘客。被上訴人對於上訴人仍一再繼續密集開單處罰
    ，使上訴人面臨倒閉邊緣、經濟窘困，此非勞動基準法之規
    範意旨。(五)綜上所述，原審未經言詞辯論，逕為判決駁回，
    實有未妥等語。
五、本院查：(一)雇主在符合勞動基準法第30條之1第1項第3款
    及第84條之1之要件情形下，固可不受同法第36條之限制。
    然上訴人於原審並未主張其符合勞動基準法第30條之1第1項
    第3款之要件，原審卷內亦無事證足以顯示上訴人符合勞動
    基準法第30條之1第1項第3款之要件。是原判決敘明上訴人
    經營汽車客運業，汽車客運業之駕駛人員並未經中央主管機
    關行政院勞工委員會核定為適用勞動基準法第84條之1之工
    作者，其勞工例假自應受同法第36條規定之限制，並無錯誤
    。原判決所稱勞動基準法第36條規定，係為保障勞工工時及
    休假權益之強制性規範，事業單位如非因同法第40條所列天
    災、事變或突發事件等法定原因，縱使勞工同意，亦不得使
    勞工在該假日工作，旨在說明上訴人並不符合例外規定，不
    因勞工同意而排除勞動基準法第36條之適用。雇主符合勞動
    基準法第30條之1第1項第3款及第84條之1之要件時，不受同
    法第36條之限制，此法律適用問題甚為明顯，並非屬重大法
    律問題而需本院加以闡釋。上訴人主張勞動基準法第36條僅
    係原則上規定，在一定條件下，仍不受該條之限制，與強制
    規定並無例外之情形，尚屬有間，原判決認該法第36條係強
    制規定之法律見解有違誤，而該事件所涉及之見解具有法律
    上原則性云云，並無足採。(二)上訴人其餘上訴意旨主張各
    節，業據原判決詳予審酌，並明不足採取之理由，有如前
    述。上訴人以其對法律上見解之歧異，就原審取捨證據、認
    定事實之職權行使，指摘其為不當，惟並未敘明原判決有何
    援用行政命令牴觸法律，或原判決就同類事件所表示之法律
    見解與其他高等行政法院或本院如何之見解互相牴觸，而有
    由本院統一法律上見解或確認其見解之必要情形，自未涉及
    法律見解具有原則性。(三)從而，本件上訴並未涉及法律見
    解具有原則性之情事，揆諸首揭規定，自不應許可，其上訴
    難謂合法，應予駁回。
六、依行政訴訟法第249條第1項前段、第104條、民事訴訟法第9
    5條、第78條，裁定如主文。
中　　華　　民　　國　　96　　年　　8　　 月　　2　　 日
                  第一庭審判長法  官　高　啟　燦
                              法  官  黃　璽　君
                              法  官　廖　宏　明
                              法  官　楊　惠　欽
                              法  官　林　樹　埔
以  上  正  本  證  明  與  原  本  無  異
中　　華　　民　　國　　96　　年　　8　　 月　　2　　 日
　　　　　　　　　　　　　　　書記官　彭　秀　玲
